【裁判字號】    99,易,1616
【裁判日期】    990730
【裁判案由】    侵占
【裁判全文】
臺灣板橋地方法院刑事判決              99年度易字第1616號
公  訴  人  臺灣板橋地方法院檢察署檢察官
被      告  乙○○
上列被告因侵占案件，經檢察官提起公訴（99年度偵字第8835號
），嗣因被告就被訴事實為有罪之陳述，本院告知被告簡式審判
程序之旨，並聽取當事人之意見後，裁定改由受命法官獨任依簡
式審判程序進行，判決如下：
    主  文
乙○○犯如附表所示之罪，各處如附表所示之刑。應執行有期徒
刑壹年，如易科罰金，以新台幣壹仟元折算壹日。
    事  實
一、乙○○自民國96年11月6 日（起訴書誤載為同年月5 日）起
    至99年1 月16日止，任職於聯邦公寓大廈管理維護股份有限
    公司（下稱聯邦公司，設於臺北市中正區○○○路○段162
    號12樓），並被派駐於首都花園天廈（設於臺北縣三重市○
    ○街328 號）擔任總幹事，負責一般行政庶務及代收該大廈
    住戶所繳交之管理費、汽機車清潔費等工作，為從事業務之
    人員。詎其竟基於意圖為自己不法所有之業務侵占犯意，趁
    其執行上開業務之便，於如附表所示之時間（起訴書略載為
    於其上開任職期間內）、地點，將上開大廈住戶所繳交之管
    理費、汽機車清潔費，以易持有為所有之意思，侵占入己。
    合計其侵占之金額達新台幣（下同）101 萬182 元以上（但
    不超過200 萬元），惟因其於每月侵占後，旋於其次月領取
    薪資後予以回補若干金額，是迄至其於事發後99年1 月16日
    自動離職當日止，侵占款項合計尚有101 萬182 元未予償還
    。嗣經聯邦公司查帳時發覺有異，始查悉上情。
二、案經聯邦公司訴由臺北縣政府警察局三重分局報告臺灣板橋
    地方法院檢察署檢察官偵查起訴。
    理  由
壹、程序方面
    按被告乙○○所犯係死刑、無期徒刑、最輕本刑為3 年以上
    有期徒刑以外之罪，其嗣於準備程序就前揭被訴事實為有罪
    之陳述，經法官告知簡式審判程序之旨，並聽取其與公訴檢
    察官之意見後，本院認無不得或不宜改依簡式審判程序進行
    之處，爰依刑事訴訟法第273 條之1 第1 項、第284 條之1
    ，裁定本件由受命法官獨任進行簡式審判程序，合先敘明。
貳、實體方面
  一、訊據被告乙○○對於前揭時、地之犯罪事實均已坦承不諱
      ，其所供核與告訴代理人甲○○於警詢中指訴情節大致相
      符，尚無矛盾或不合常情之處，此外本件復有被告出具之
      切結書影本（被告承認自97年6 月至99年1 月間挪用住戶
      管理費等款項，願坦承犯行，並如數歸還）暨所簽發之本
      票影本1 紙、告訴人聯邦公司應徵人員資料卡、前揭大廈
      管理委員會於彰化銀行所申設之存款帳戶存摺封面暨內頁
      明細影本、該管理委員會所製作之管理費收款未入帳明細
      表、收據、管理費繳納一覽表（參見偵查卷第43至171 頁
      ）、臺灣臺北地方法院99年度審訴字第643 號民事判決（
      判決被告應給付告訴人公司101 萬182 元）在卷可稽。綜
      上所述，足徵被告之自白核與事實相符，其所為自白當可
      採信，是以本件事證已臻明確，被告之犯行應堪認定。
  二、查被告任職於告訴人公司，並經派駐於前揭大廈擔任總幹
      事，負責一般庶務及該大廈住戶之管理費、汽機車清潔費
      收取等工作，乃係從事業務之人員，其竟意圖為自己不法
      之所有，將其於業務上所持有之前揭費用侵占入己，核其
      所為，均係犯刑法第336 條第2 項業務侵占罪。被告所犯
      如附表所示二十次之業務侵占犯行，犯意各別，且係分別
      所為，應予分論併罰。又刑法修正廢止連續犯之規定後，
      除具有複次行為外觀之接續犯、集合犯仍為一罪評價外，
      各複次行為當本於一行為一罪一罰之原則予以論處。而業
      務侵占行為，本質上並非必然具有複次性，立法者亦無兼
      包涵攝、聚多成一之擬制意思，自非屬集合犯，亦非當然
      構成接續犯。本件被告先後二十次於附表所示之時地，分
      別實施業務侵占行為，時間均已相隔1 個月左右，要非密
      切時點接續為之；且衡情於其各自之業務侵占行為結束後
      ，其犯意業已獲得滿足，已屬完成犯行，各犯行間顯然亦
      各具獨立性，要無難以切割之情形。是其先後二十次犯行
      間，自無密切不可分之關係，應各自構成業務侵占罪，顯
      然不合接續犯或其他實質上一罪之要件，當應就其所為之
      二十次業務侵占犯行予以分論併罰。公訴意旨認被告所為
      係屬接續犯，應僅論以一業務侵占罪，即容有誤解。
  三、本院審酌被告縱因家庭因素急需款項，亦應依循合法方式
      取得，而其身為告訴人公司派駐在前揭大廈之總幹事，猶
      應善盡其職務之責，詎其不思此為，反將其業務上所收取
      之款項侵占入己，且侵占金額合計非微，除嚴重損及前揭
      大廈之住戶權益外，亦有損告訴人公司之權益及聲譽，惡
      行自屬非輕，嗣被告迄今猶未與告訴人公司達成和解或對
      之全數賠償，其所為自應分別受有相當程度之刑事非難；
      惟另考量被告並無任何前科紀錄，此有臺灣高等法院被告
      前案紀錄表1 份在卷可按，素行應非不良，而其於犯後即
      能坦承全部犯行，兼衡其之犯罪動機、目的、手法、智識
      程度非高（學歷為高中畢業）及其家庭經濟狀況僅為勉持
      等一切情狀，酌情分別量處如主文所示之刑，並各諭知易
      科罰金之折算標準，以資懲儆。又本院考量被告所為固有
      不該，但其所為無非僅係單純侵害財產法益之犯罪，並非
      包含有強暴、脅迫等不法暴力內涵之犯行，自不應與包含
      此種暴力內涵之犯罪（諸如強盜、搶奪、恐嚇取財等等）
      等量齊觀；而其每次犯行所侵占之金額並非至鉅，僅係因
      從事之犯行次數較多，始會累積達百萬元之侵占金額，但
      因在一罪一罰之現行法制下，其任一罪均必須課予相當之
      刑罰，故如單以刑罰總量加之，往往會呈現與僅以一行為
      侵占百萬金額之刑罰落差極大之結果。故本院認於酌定被
      告應執行刑時，自不宜失之過重或輕重有所失衡，否則容
      有違背比例原則及罪刑相當原則之虞，本諸於此，爰酌定
      如主文所示之應執行刑，復諭知易科罰金之折算標準，應
      屬適當。
據上論結，應依刑事訴訟法第273 條之1 第1 項、第284 條之1
、第299 條第1 項前段，刑法第336 條第2 項、第51條第5 款、
第41條第1 項前段、第8 項，刑法施行法第1 條之1 第1 項、第
2 項前段，判決如主文。
本案經檢察官陳姿雯到庭執行職務。
中    華    民    國    99    年    7     月    30    日
                  刑事第二十一庭  法  官  陳信旗
┌──────────────────────────────────┐
│附表                                                                │
├──┬──────────────┬────────┬───────┤
│編號│犯罪事實                    │罪名            │宣告刑        │
├──┼──────────────┼────────┼───────┤
│一  │被告於民國97年6 月間某日，在│意圖為自己不法之│有期徒刑陸月，│
│    │前揭首都花園天廈之管理員室內│所有，而侵占對於│如易科罰金，以│
│    │，將其業務上所持有之管理費、│業務上所持有之物│新台幣壹仟元折│
│    │汽機車清潔費（金額為新台幣1 │                │算壹日        │
│    │萬元以上，但不超過新台幣10萬│                │              │
│    │元）侵占入己。              │                │              │
├──┼──────────────┼────────┼───────┤
│二  │被告於97年7 月間某日，在前揭│意圖為自己不法之│有期徒刑陸月，│
│    │首都花園天廈之管理員室內，將│所有，而侵占對於│如易科罰金，以│
│    │其業務上所持有之管理費、汽機│業務上所持有之物│新台幣壹仟元折│
│    │車清潔費（金額為新台幣1 萬元│                │算壹日        │
│    │以上，但不超過新台幣10萬元）│                │              │
│    │侵占入己。                  │                │              │
├──┼──────────────┼────────┼───────┤
│三  │被告於97年8 月間某日，在前揭│意圖為自己不法之│有期徒刑陸月，│
│    │首都花園天廈之管理員室內，將│所有，而侵占對於│如易科罰金，以│
│    │其業務上所持有之管理費、汽機│業務上所持有之物│新台幣壹仟元折│
│    │車清潔費（金額為新台幣1 萬元│                │算壹日        │
│    │以上，但不超過新台幣10萬元）│                │              │
│    │侵占入己。                  │                │              │
├──┼──────────────┼────────┼───────┤
│四  │被告於97年9 月間某日，在前揭│意圖為自己不法之│有期徒刑陸月，│
│    │首都花園天廈之管理員室內，將│所有，而侵占對於│如易科罰金，以│
│    │其業務上所持有之管理費、汽機│業務上所持有之物│新台幣壹仟元折│
│    │車清潔費（金額為新台幣1 萬元│                │算壹日        │
│    │以上，但不超過新台幣10萬元）│                │              │
│    │侵占入己。                  │                │              │
├──┼──────────────┼────────┼───────┤
│五  │被告於97年10月間某日，在前揭│意圖為自己不法之│有期徒刑陸月，│
│    │首都花園天廈之管理員室內，將│所有，而侵占對於│如易科罰金，以│
│    │其業務上所持有之管理費、汽機│業務上所持有之物│新台幣壹仟元折│
│    │車清潔費（金額為新台幣1 萬元│                │算壹日        │
│    │以上，但不超過新台幣10萬元）│                │              │
│    │侵占入己。                  │                │              │
├──┼──────────────┼────────┼───────┤
│六  │被告於97年11月間某日，在前揭│意圖為自己不法之│有期徒刑陸月，│
│    │首都花園天廈之管理員室內，將│所有，而侵占對於│如易科罰金，以│
│    │其業務上所持有之管理費、汽機│業務上所持有之物│新台幣壹仟元折│
│    │車清潔費（金額為新台幣1 萬元│                │算壹日        │
│    │以上，但不超過新台幣10萬元）│                │              │
│    │侵占入己。                  │                │              │
├──┼──────────────┼────────┼───────┤
│七  │被告於97年12月間某日，在前揭│意圖為自己不法之│有期徒刑陸月，│
│    │首都花園天廈之管理員室內，將│所有，而侵占對於│如易科罰金，以│
│    │其業務上所持有之管理費、汽機│業務上所持有之物│新台幣壹仟元折│
│    │車清潔費（金額為新台幣1 萬元│                │算壹日        │
│    │以上，但不超過新台幣10萬元）│                │              │
│    │侵占入己。                  │                │              │
├──┼──────────────┼────────┼───────┤
│八  │被告於98年1 月間某日，在前揭│意圖為自己不法之│有期徒刑陸月，│
│    │首都花園天廈之管理員室內，將│所有，而侵占對於│如易科罰金，以│
│    │其業務上所持有之管理費、汽機│業務上所持有之物│新台幣壹仟元折│
│    │車清潔費（金額為新台幣1 萬元│                │算壹日        │
│    │以上，但不超過新台幣10萬元）│                │              │
│    │侵占入己。                  │                │              │
├──┼──────────────┼────────┼───────┤
│九  │被告於98年2 月間某日，在前揭│意圖為自己不法之│有期徒刑陸月，│
│    │首都花園天廈之管理員室內，將│所有，而侵占對於│如易科罰金，以│
│    │其業務上所持有之管理費、汽機│業務上所持有之物│新台幣壹仟元折│
│    │車清潔費（金額為新台幣1 萬元│                │算壹日        │
│    │以上，但不超過新台幣10萬元）│                │              │
│    │侵占入己。                  │                │              │
├──┼──────────────┼────────┼───────┤
│十  │被告於98年3 月間某日，在前揭│意圖為自己不法之│有期徒刑陸月，│
│    │首都花園天廈之管理員室內，將│所有，而侵占對於│如易科罰金，以│
│    │其業務上所持有之管理費、汽機│業務上所持有之物│新台幣壹仟元折│
│    │車清潔費（金額為新台幣1 萬元│                │算壹日        │
│    │以上，但不超過新台幣10萬元）│                │              │
│    │侵占入己。                  │                │              │
├──┼──────────────┼────────┼───────┤
│十一│被告於98年4 月間某日，在前揭│意圖為自己不法之│有期徒刑陸月，│
│    │首都花園天廈之管理員室內，將│所有，而侵占對於│如易科罰金，以│
│    │其業務上所持有之管理費、汽機│業務上所持有之物│新台幣壹仟元折│
│    │車清潔費（金額為新台幣1 萬元│                │算壹日        │
│    │以上，但不超過新台幣10萬元）│                │              │
│    │侵占入己。                  │                │              │
├──┼──────────────┼────────┼───────┤
│十二│被告於98年5 月間某日，在前揭│意圖為自己不法之│有期徒刑陸月，│
│    │首都花園天廈之管理員室內，將│所有，而侵占對於│如易科罰金，以│
│    │其業務上所持有之管理費、汽機│業務上所持有之物│新台幣壹仟元折│
│    │車清潔費（金額為新台幣1 萬元│                │算壹日        │
│    │以上，但不超過新台幣10萬元）│                │              │
│    │侵占入己。                  │                │              │
├──┼──────────────┼────────┼───────┤
│十三│被告於98年6 月間某日，在前揭│意圖為自己不法之│有期徒刑陸月，│
│    │首都花園天廈之管理員室內，將│所有，而侵占對於│如易科罰金，以│
│    │其業務上所持有之管理費、汽機│業務上所持有之物│新台幣壹仟元折│
│    │車清潔費（金額為新台幣1 萬元│                │算壹日        │
│    │以上，但不超過新台幣10萬元）│                │              │
│    │侵占入己。                  │                │              │
├──┼──────────────┼────────┼───────┤
│十四│被告於98年7 月間某日，在前揭│意圖為自己不法之│有期徒刑陸月，│
│    │首都花園天廈之管理員室內，將│所有，而侵占對於│如易科罰金，以│
│    │其業務上所持有之管理費、汽機│業務上所持有之物│新台幣壹仟元折│
│    │車清潔費（金額為新台幣1 萬元│                │算壹日        │
│    │以上，但不超過新台幣10萬元）│                │              │
│    │侵占入己。                  │                │              │
├──┼──────────────┼────────┼───────┤
│十五│被告於98年8 月間某日，在前揭│意圖為自己不法之│有期徒刑陸月，│
│    │首都花園天廈之管理員室內，將│所有，而侵占對於│如易科罰金，以│
│    │其業務上所持有之管理費、汽機│業務上所持有之物│新台幣壹仟元折│
│    │車清潔費（金額為新台幣1 萬元│                │算壹日        │
│    │以上，但不超過新台幣10萬元）│                │              │
│    │侵占入己。                  │                │              │
├──┼──────────────┼────────┼───────┤
│十六│被告於98年9 月間某日，在前揭│意圖為自己不法之│有期徒刑陸月，│
│    │首都花園天廈之管理員室內，將│所有，而侵占對於│如易科罰金，以│
│    │其業務上所持有之管理費、汽機│業務上所持有之物│新台幣壹仟元折│
│    │車清潔費（金額為新台幣1 萬元│                │算壹日        │
│    │以上，但不超過新台幣10萬元）│                │              │
│    │侵占入己。                  │                │              │
├──┼──────────────┼────────┼───────┤
│十七│被告於98年10月間某日，在前揭│意圖為自己不法之│有期徒刑陸月，│
│    │首都花園天廈之管理員室內，將│所有，而侵占對於│如易科罰金，以│
│    │其業務上所持有之管理費、汽機│業務上所持有之物│新台幣壹仟元折│
│    │車清潔費（金額為新台幣1 萬元│                │算壹日        │
│    │以上，但不超過新台幣10萬元）│                │              │
│    │侵占入己。                  │                │              │
├──┼──────────────┼────────┼───────┤
│十八│被告於98年11月間某日，在前揭│意圖為自己不法之│有期徒刑陸月，│
│    │首都花園天廈之管理員室內，將│所有，而侵占對於│如易科罰金，以│
│    │其業務上所持有之管理費、汽機│業務上所持有之物│新台幣壹仟元折│
│    │車清潔費（金額為新台幣1 萬元│                │算壹日        │
│    │以上，但不超過新台幣10萬元）│                │              │
│    │侵占入己。                  │                │              │
├──┼──────────────┼────────┼───────┤
│十九│被告於98年12月間某日，在前揭│意圖為自己不法之│有期徒刑陸月，│
│    │首都花園天廈之管理員室內，將│所有，而侵占對於│如易科罰金，以│
│    │其業務上所持有之管理費、汽機│業務上所持有之物│新台幣壹仟元折│
│    │車清潔費（金額為新台幣1 萬元│                │算壹日        │
│    │以上，但不超過新台幣10萬元）│                │              │
│    │侵占入己。                  │                │              │
├──┼──────────────┼────────┼───────┤
│二十│被告於99年1 月6 日，在前揭首│意圖為自己不法之│有期徒刑陸月，│
│    │都花園天廈之管理員室內，將其│所有，而侵占對於│如易科罰金，以│
│    │業務上所持有之管理費、汽機車│業務上所持有之物│新台幣壹仟元折│
│    │清潔費（金額為新台幣1 萬元以│                │算壹日        │
│    │上，但不超過新台幣10萬元）侵│                │              │
│    │占入己。                    │                │              │
└──┴──────────────┴────────┴───────┘
以上為正本證明與原本無異。
如不服本判決，應於判決送達後10日內敘明上訴理由，向本院提
出上訴狀 (應附繕本) ，上訴於臺灣高等法院。其未敘述上訴理
由者，應於上訴期間屆滿後20日內向本院補提理由書，「切勿逕
送上級法院」。
                                  書記官  陳金鳳
中    華    民    國    99    年    7     月    30    日
附錄本判決論罪之法條：
刑法第335 條
    意圖為自己或第三人不法之所有，而侵占自己持有他人之物
    者，處5 年以下有期徒刑、拘役或科或併科1 千元以下罰金
    。
    前項之未遂犯罰之。
刑法第336 條第2 項
    對於業務上所持有之物，犯前條第1 項之罪者，處6 月以上
    5 年以下有期徒刑，得併科3千元以下罰金。

司法院資訊處製作；財團法人民間司法改革基金會備份。
